臺灣彰化地方法院民事判決
110年度訴字第118號
原      告  台新國際商業銀行股份有限公司

法定代理人  尚瑞強  
訴訟代理人  陳怡安  


被      告  薛卉晴  
            薛北發  
            薛秀桃  
            薛秀治  
            董薛月香
            薛秀錦  
上列當事人間請求撤銷遺產分割登記等事件，本院於民國110年3
月10日言詞辯論終結，判決如下：
    主  文
原告之訴駁回。
訴訟費用由原告負擔。
    事實及理由
壹、程序事項：
一、按訴狀送達後，原告不得將原訴變更或追加他訴，但該訴訟
    標的對於數人必須合一確定時，追加其原非當事人之人為當
    事人者，不在此限，民事訴訟法第255條第1項第5款定有明
    文。查本件原告起訴時原僅列薛卉晴、薛秀桃、薛茂生之全
    體繼承人、薛**為被告，並聲明：㈠薛卉晴、薛**、薛秀桃
    就如附表所示之不動產所為之分割協議及薛**就該不動產所
    為之分割繼承登記行為應予撤銷。㈡被告薛**應將附表所示
    之不動產，登記日期民國（下同）108年7月22日之繼承登記
    予以塗銷。嗣原告於110年1月18日以民事起訴狀（更正被告
    、標的暨更正訴之聲明）補正被告完整姓名及追加被告薛北
    發、薛秀治、董薛月香、薛秀錦，變更聲明為：㈠薛卉晴、
    薛秀桃、薛北發、薛秀治、董薛月香、薛秀錦就如附表所示
    之不動產所為之分割協議及薛北發就該不動產所為之分割繼
    承登記行為應予撤銷。㈡被告薛北發應將附表所示之不動產
    ，登記日期108年7月22日之繼承登記予以塗銷。經核原告請
    求撤銷被繼承人薛茂生之繼承人所為遺產分割協議，而薛茂
    生之法定繼承人為薛卉晴、薛北發、薛秀桃、薛秀治、董薛
    月香、薛秀錦，有薛茂生之繼承系統表及相關戶籍謄本在卷
    為憑，則本件訴訟標的對於繼承人必須合一確定，原告上開
    所為追加被告合於上揭規定，應予准許。
二、被告經合法通知，均未於最後言詞辯論期日到場，核無民事
    訴訟法第386條所列各款情形，依民事訴訟法第385條第1項
    前段之規定，爰依原告到場之訴訟代理人聲請，准其一造辯
    論而為判決。
貳、實體事項
一、原告起訴主張：
    被告薛卉晴前向原告申請通信貸款使用。嗣後未依約如期繳
    款，至109年12月14日止，尚積欠原告新臺幣（下同）697,9
    65元及其利息未為清償。詎被告薛卉晴繼承被繼承人薛茂生
    如附表所示之不動產，竟與薛茂生之其他繼承人即被告薛北
    發、薛秀桃、薛秀治、董薛月香、薛秀錦成立遺產分割協議
    （下稱系爭遺產分割協議），約定由薛北發分得附表所示之
    不動產（下稱系爭土地），並辦理繼承登記，致薛卉晴名下
    其他財產不足清償其債務。而其等既未辦理拋棄繼承，薛茂
    生所留之遺產應由被告等共同繼承，然被告薛卉晴將系爭不
    動產、無償分由薛北發取得之債權行為及物權行為，顯有害
    原告之債權。爰依民法第244條第1項、第4項規定，請求撤
    銷被告間就系爭土地所為系爭遺產分割協議之債權行為及附
    表所示不動產分割繼承登記之物權行為，並請求塗銷該分割
    繼承登記等語。並聲明如上所示。
二、被告方面：
  ㈠被告薛北發、薛秀桃、董薛月香、薛秀錦未於最後言詞辯論
    期日到庭，據其先前書狀陳述：
　　薛卉晴從未告知其有多少債務，原告稱繼承人等與薛卉晴合
    意為避原告追索債務因此為分割繼承登記為不實指控，於辦
    理繼承遺產過程中薛卉晴從未放棄遺產分配之權利，因被繼
    承人薛茂生所遺為土地持分，其上有祖厝，且祖先須以香火
    供養，價值不明、要變賣不易，女兒皆已出嫁，無繼承意願
    ，要求薛北發以現金補償繼承應繼分，因此繼承人間最後協
    商因父母生前由子奉養，亦應由子繼承祖先香火，不動產就
    由子繼承，其餘現金由女兒們均分，每位分得177,000元，
    但薛卉晴認為不公平要求二倍金額始同意協議，最後協議扣
    除喪葬費用後，除薛卉晴分得354,000元，其餘薛秀桃、薛
    秀治、董薛月香、薛秀錦各分配177,000元，不足部分現金
    由薛北發補足，其等並非無償放棄應繼遺產而由薛北發單獨
    繼承等語。並聲明：駁回原告之訴。
  ㈡其餘被告均未於言詞辯論期日到庭，亦未提出準備書狀為任
    何陳述。
三、本院之判斷：
  ㈠被告薛卉晴積欠原告697,965元及其利息迄未清償；被告均為
    薛茂生之繼承人；被告於108年6月12日就薛茂生之遺產即系
    爭土地協議由被告薛北發繼承取得，並於108年7月22日就辦
    理分割繼承及所有權移轉登記，系爭土地現登記所有權人為
    被告薛北發，其餘繼承人均未辦理拋棄繼承等事實，有本院
    109年度司促字第12286 號支付命令、確定證明書、土地登
    記第二類謄本、本院家事事件公告查詢結果、彰化縣二林地
    政事務所110年1月6日二地一字第1100000073號函附土地登
    記申請書、遺產分割協議書、繼承系統表、戶籍謄本、財政
    部中區國稅局遺產稅免稅證明書在卷可稽，且為兩造所未爭
    執，自堪信為真實。
  ㈡原告主張被告遺產分割協議及分割繼承登記行為害及原告債
    權乙節，則為被告薛北發、薛秀桃、董薛月香、薛秀錦所否
    認，並以前詞置辯。是本院所應審酌者厥為：被告等所為之
    系爭遺產分割協議及分割繼承登記，是否為被告薛卉晴之無
    償行為？原告得否依民法第244條第1項、第4項規定訴請撤
    銷，並請求塗銷所為分割繼承登記？
　㈢原告就被告等所為之系爭遺產分割協議及分割繼承登記，是
    被告薛卉晴之無償行為一節，其舉證有所不足：
　⒈按當事人主張有利於己之事實，就其事實有舉證之責任，民
    事訴訟法第277條前段定有明文。次按債權人依民法第244條
    規定，撤銷債務人所為之有償或無償行為者，須具備下列之
    條件：⑴為債務人所為之法律行為。⑵其法律行為有害於債權
    人。⑶其法律行為係以財產權為目的。⑷如為有償之法律行為
    ，債務人於行為時，明知其行為有害於債權人，受益人於受
    益時，亦明知其事情。至於債務人之法律行為除有特別規定
    外，無論為債權行為抑為物權行為，均非所問(最高法院42
    年台上字第323號判例可參)。是應由原告對被告間所為係屬
    無償行為，及上開無償行為係以財產權為目的，且足以損害
    原告之債權等節，負舉證責任。 
四、從而，被告間之遺產分割行為係有償行為，原告未足舉證證
    明是被告薛卉晴之無償行為，故原告主張依民法第244條第1
    項及第4項之規定，請求撤銷被告等人間關於附表所示不動
    產之分割協議及遺產分割登記物權行為，並請求被告薛北發
    應將附表所示不動產於108年7月22日所為之分割繼承登記予
    以塗銷，自屬無據，不應准許。
五、本件事證已臻明確，兩造其餘主張陳述及所提之證據暨所提
    之攻擊防禦方法，經本院審酌後，認與本案判斷結果無影響
    ，均毋庸再予一一審酌，附此敘明。
六、據上論結，本件原告之訴為無理由，依民事訴訟法第385條
    第1項、第78條，判決如主文。
中　　華　　民　　國　　110 　年　　5 　　月　　12　　日
                  民事第一庭    法　官　姚銘鴻
以上正本係照原本作成。
如對判決上訴，應於判決送達後20日內向本院提出上訴狀。如委
任律師提起上訴者，應一併繳納上訴審裁判費。
中　　華　　民　　國　　110 　年　　5 　　月　　12　　日
                                書記官　陳品潔
附表：
編號 不動產標的 面積（平方公尺） 權利範圍 現登記情形 1. 彰化縣○○鎮○○段○0000地號土地 3162 1/2 薛北發 1/2 2. 彰化縣○○鎮○○段○0000地號土地 488 1/8 薛北發 1/8 3 彰化縣○○鎮○○段○0000地號土地 896 1/3 薛北發 1/3